臺灣苗栗地方法院交通事件裁定　　　　100年度交聲字第221號
原處分機關　交通部公路總局新竹區監理所苗栗監理站
異　議　人
即受處分人　趙福華
上列異議人即受處分人因違反道路交通管理處罰條例案件，對於
交通部公路總局新竹區監理所苗栗監理站於民國100 年5 月9 日
所為之竹監苗字第裁54-F00000000號處分（原舉發案號：苗縣警
交字第F00000000 號）聲明異議，本院裁定如下：
    主  文
異議駁回。
    理  由
一、原處分意旨略以：異議人即受處分人趙福華於民國100 年1
    月22日10時42分許，駕駛車牌號碼2609-NC 號自用小客車，
    行經苗栗縣三灣至南庄聯絡道3K處，為苗栗縣警察局頭份分
    局大河派出所警員逕行舉發「此路段限速50公里，駕駛人行
    車速度經測時速91公里，超速41公里（40公里以上未滿60公
    里）」違規；嗣異議人於違規通知單所載期限內到站申訴表
    示不服舉發，經原處分機關函請原舉發單位調查結果，仍認
    異議人確有前開違規行為，乃依道路交通管理處罰條例第40
    條、第63條第1 項第1 款暨違反道路交通管理事件統一裁罰
    標準及  處理細則第41條第4 項規定，於100 年5 月9 日裁
    處異議人罰鍰新臺幣（下同）2,000 元，並記違規點數1 點
    ，原處分並無不法等語。
二、異議意旨略以：1.警方取締未依交通法規指示，隨意開單取
    締；2.在100 公尺前，未置「前有測速，請減速，依法取締
    」之告示牌；3.警方回覆告示牌可以隨時取用，用時貼上去
    ，走時隨手拆下來，有這種告示牌嗎？4.警方反問你何時被
    拍照的，很不合邏輯，為此向法院聲明異議，請求撤銷原處
    分等語。
三、按汽車駕駛人，行車速度，超過規定之最高時速，或低於規
    定之最低時速，除有第43條第1 項第2 款情形外，處新臺幣
    1,200 元以上2,400 元以下罰鍰；汽車駕駛人違反第40條規
    定者，並記違規點數1 點，道路交通管理處罰條例第40條、
    第63條第1 項第1 款分別定有明文。次按汽車駕駛人駕駛汽
    車，其行車速度超過規定之最高時速40公里以上未滿60公里
    ，嗣為警逕行舉發，而未逾舉發通知單上所載之應到案日期
    到案，經主管機關調查後仍認定有上開違規行為者，依違反
    道路交通管理事件統一裁罰基準表規定，須處以2,000 元之
    罰鍰。
四、經查：
(一)、異議人於上揭時、地，駕駛車牌號碼2609-NC 號自用小客車
    為警逕行舉發「此路段限速50公里，駕駛人行車速度經測時
    速91公里，超速41公里（40公里以上未滿60公里）」違規乙
    節，有苗栗縣警察局苗縣警交字第F00000000 號舉發違反道
    路交通管理事件通知單、裁決書、送達證書各1 份在卷可稽
    。
(二)、再據本件舉發單位即苗栗縣警察局交通警察隊舉發本件違規
    所使用之雷達測速儀，每年均依規定送經濟部標準檢驗局檢
    驗且領有合格證書（檢定日期99年10月15日，有效期限100
    年10月31日，檢定合格單號碼：J0GB0000000 ），有該舉發
    單位提出之經濟部標準檢驗局雷達測速儀檢定合格證書影本
    1 份附卷可稽（見本院卷第36頁）。按雷達測速儀係以雷射
    光束（不見光）直接瞄準行進中之車輛，屬「單點單台」之
    測速方式，車輛如有超出設定之速限即立刻鎖定，而雷射是
    屬於直線不易擴散的光束，車流量大小、旁邊是否另有他車
    行經，均不影響測速之準確性。且該儀器係以發射雷達波之
    方式感應測試，並已設定照相時速，行經之車輛如超過規定
    速度，即感應照相，而非以地面埋設感應線圈之方式，故車
    輛如靜止或未超過設定速度，該儀器則不會感應照相，足認
    該測速照相設備所攝得之照片，確屬可信。而觀諸卷附之採
    證照片（見本院卷第33頁），車牌號碼2609-NC 號之自小客
    車位置在照片之中央，照片中之違規時間、地點、行車速限
    及異議人之行車時速均清晰可辨，益徵本件違規照片係於機
    器有效期限內，依正常使用流程所拍攝，則原舉發警員取締
    本件異議人駕車超速違規應無誤判之虞。
(三)、復按標誌、標線、號誌之設置目的，在於提供車輛駕駛人及
    行人有關道路路況之警告、禁制、指示等資訊，以便利行旅
    及促進交通安全，道路交通標誌標線號誌設置規則第2 條定
    有明文。故設置警告標示之旨，即在提醒用路人遵守道路交
    通管理規則，以維護交通秩序並確保其生命身體財產安全，
    達到依行車速限駕駛進而維護行車安全之最大效益，尚非謂
    如有違反，駕駛人超速行駛之違規行為即應不罰，應甚明確
    。再按汽車駕駛人行車速度超過規定之最高速限，經採用固
    定或非固定式科學儀器取得證據資料證明者，於一般道路須
    至少於100 公尺，於高速公路、快速公路須至少於300 公尺
    前，明顯標示之，道路交通管理處罰條例第7 條之2 第3 項
    固定有明文，然衡其立法用意，不外表明科處違規人行政裁
    罰之目的在敦促駕駛人依行車速限駕駛，是以科學儀器採證
    ，由主管機關在明顯處告示，用以提醒駕駛人依道路限速行
    駛，以期在駕駛人避免受罰之心理下，達到依行車速限駕駛
    ，進而維護行車安全之最大效益，尚非謂如有違反上開注意
    規定，駕駛人超速行駛之違規行為即應不罰，是異議人主張
    違規地點未設警告標示而不應處罰云云，其立論已非無疑。
    況違規事實發生當日執勤警員進行超速取締，已於該路段前
    方設置活動式（得以拆卸）警告標誌，有現場照片4 張在卷
    可按（見本院卷第34、35頁）。而依據原舉發單位所提出之
    照片，其時間顯示為100 年1 月22日上午8 時，足徵上開照
    片確係於違規事實發生當日拍攝，核與證人即本件舉發警員
    徐榮福於本院調查時到庭具結證稱：「（於違規地點前有設
    置警告標誌嗎？）有，前後兩側一百公尺左右有設置，我有
    帶相片來（庭呈附卷）」、「（誰設置的？）我們測速前就
    會先架設」、「（距離雷達測速照相機多遠？）一百公尺」
    、「（警告標誌的內容？）如照片」、（該告示牌是否有被
    遮蔽、不易辨認之情形？）不會，有相片可看」、「（設置
    該告示牌後，有無拍照存證？）有」、「（你們照相完，會
    將警告標誌撤走嗎？）不會，警告標誌都是一直架在該處」
    、「（警告標誌何時開始架設？）在舉發前好幾星期就架設
    了。」等語相符（見本院100 年7 月26日訊問筆錄），益徵
    違規事實發生當時，執勤警員業於取締違規地點前放置警告
    標誌，已足以提醒駕駛人於該路段應注意不得超速，異議人
    本應隨時保持不超越最高速限之速度行駛，卻仍超速行駛，
    則該超速違規之責任應歸於異議人甚明。
(四)、又道路交通管理處罰條例第7 條之2 第3 項所稱之「明顯標
    示」，揆諸前揭說明，僅係提醒駕駛人作用，於法律上未有
    制式化規定，縱認上開警示牌規格、設立高度等與其他道路
    警示牌有異，亦難認定該警示牌違法。況駕駛人在一般道路
    、高速公路或快速道路依照規定速限行駛之義務，並不因警
    察機關有無在裝設測速儀器前方道路之明顯處豎立明顯標示
    而有差別，駕駛人亦不能僅因其在通過裝有測速儀器之路段
    前，並未察覺任何明顯之告示牌或警告標誌，即可遽謂其無
    須依限速行駛或得任意超速而免於受罰，更無所謂「該標示
    100 公尺內不會有測速照相儀器」而得任意超速之信賴利益
    可言（臺灣高等法院臺中分院99年度交抗字第4 號、98年度
    交抗字第366 號等裁定意旨參照）。準此，異議人以警方未
    在100 公尺前，未置「前有測速，請減速，依法取締」之告
    示牌等語置辯，顯有誤會，洵非可採。
(五)、另異議人於100 年7 月14日本院調查時坦承當日車子確由其
    駕駛等語（見本院卷第24頁背面），則舉發員警依據前開採
    證照片所載之車輛牌照號碼、車型等可資辨明之資料，以該
    車之汽車所有人即異議人為被通知人製單逕行舉發，於法並
    無不合。從而，異議人有於上開路段超速行駛之行為，且經
    合法舉發一事堪予認定，本件事證明確，應依法論科。
五、綜上所述，異議人確有前揭汽車駕駛人行車速度超過規定最
    高時速40公里以上未滿60公里之違規行為，原處分機關依道
    路交通管理處罰條例第40條、第63條第1 項第1 款規定及違
    反道路交通管理事件統一裁罰基準表，裁處異議人罰鍰2,00
    0 元，並記違規點數1 點，核無違法或不當之情事，聲明異
    議意旨僅執前詞，任意指摘原處分，並無理由，應予駁回。
六、據上論斷，應依道路交通管理處罰條例第87條第2 項，道路
    交通案件處理辦法第19條，裁定如主文。
中    華    民    國   100    年    7     月    29    日
                  交通法庭  法  官  周靜妮
以上正本證明與原本無異。
如不服本裁定，應於送達後5 日內向本院提出抗告狀。
                            書記官  巫  穎
中    華    民    國   100    年    7     月    29    日